【裁判字號】    98,訴,1
【裁判日期】    980122
【裁判案由】    偽造文書等
【裁判全文】
臺灣高雄地方法院刑事判決                 98年度訴字第1號
公  訴  人  臺灣高雄地方法院檢察署檢察官
被      告  甲○○
                    （現於臺灣高雄看守所羈押中）
上列被告因偽造文書等案件，經檢察官追加起訴（97年度偵字第
30308 號），本院合議庭裁定由受命法官獨任進行簡式審判程序
，就追加起訴部分判決如下：
    主  文
甲○○犯如附表所示之行使偽造私文書罪，均累犯，各處如附表
所示之刑，各如附表所示之物，均沒收。應執行有期徒刑貳年陸
月，偽造如附表偽造署押印文欄所示之署押及印文、偽造之「陳
林秀霞」印章壹枚，均沒收。
    事  實
一、甲○○前於民國94年間因偽造文書等案件，經本院以95年度
    訴緝字第6 號判處有期徒刑1 年2 月確定，於96年4 月17日
    縮短刑期假釋出監，96年6 月27日保護管束期滿視為執行完
    畢。詎仍不知悔改，竟均基於偽造文書及意圖為自己不法所
    有之犯意，先於不詳時、地，委請不知情之刻印行老闆偽刻
    「陳黃麗美」、「陳林秀霞」2 人名義之印章後，即持之在
    華南、第一、陽信、京城商業銀行等金融行庫之存摺類存款
    取款憑條（下稱取款憑條）之存戶簽章欄上蓋印並偽造前開
    2 人之簽名，復在取款憑條上填寫不實之帳號及提款密碼，
    再分別於如附表所示之時間，至如附表詐騙地點所示之巴黎
    珠寶行等銀樓，向銀樓業者庚○○、乙○○、戊○○、辛○○、丁○○○、己○○、壬○○、丙○○等8 人（下稱庚○○等8 人），詐稱自己係警察人員，或因女兒將出嫁欲購買
    黃金云云，使庚○○等8 人均信以為真，甲○○並佯裝趕時
    間上班而急欲離開之態，交付前開偽造之取款憑條予銀樓業
    者庚○○等8 人作為購買金飾珠寶之代價而行使之，致其等
    均陷於錯誤，交付甲○○如附表所示之金飾珠寶，甲○○即
    乘各銀樓業者不及反應之際迅速離開銀樓，而騙得如附表所
    示之金飾珠寶，足生損害於「陳黃麗美」、「陳林秀霞」及
    銀樓業者庚○○等8 人。
二、案經庚○○、戊○○、壬○○、丙○○等4 人訴由高雄市政
    府警察局移送臺灣高雄地方法院檢察署檢察官偵查後追加起
    訴。
      理  由
一、按「有左列情形之一者，為相牽連之案件：一、一人犯數罪
    者。……」、「於第一審辯論終結前，得就與本案相牽連之
    犯罪……，追加起訴。」刑事訴訟法第7 條第1 款、第265
    條第1 項分別定有明文。查本案被告甲○○經檢察官提起公
    訴（97年度偵字第23511 、25484 號）及移送併辦（97 年
    度偵緝字第2074號）後，於本院97年度訴字第1638號案件（
    業經本院於97年12月31日判決終結）辯論終結前，檢察官另
    以一人犯數罪之相牽連案件之事由，追加起訴被告甲○○另
    於附表所示日期之行使偽造私文書、詐欺犯行，就該追加起
    訴部分，核與法並無不合，先予敘明。
二、本件被告甲○○所犯係死刑、無期徒刑、最輕本刑為3 年以
    上有期徒刑以外之罪，其於準備程序中就被訴事實為有罪之
    陳述，經本院告知簡式審判程序之旨，並聽取公訴人及被告
    之意見後，合議庭裁定由受命法官獨任進行簡式審判程序，
    合先敘明。
三、上揭各犯罪事實，業據被告於警詢、偵訊及本院審理中均坦
    承不諱（見偵卷第8 至19、75至76頁），核與被害人即證人
    庚○○等8 人於警詢暨偵訊中證訴之情節相符（見偵卷第20
    至22、25至27、29至30、31至33、36至39、43至44、46至47
    、49至51、56至58），並有如附表所示之華南、第一、陽信
    、京城商業銀行等金融行庫之存摺類存款取款憑條共8 紙（
    見偵卷第23、28、40、45、48、54、87、93頁）、蒐證照片
    共11張（見偵卷第24、41至42、59頁）、監視錄影翻拍照片
    共8 張（見偵卷第34、52至53、88頁）、97年5 月13日中市
    警鑑字第0970036021號函暨臺南縣警察局鑑驗書1 份（見偵
    卷第89至90頁）等在卷可憑。足認被告之自白確與事實相符
    ，堪予採信，本件事證明確，被告犯行洵堪認定。
四、論罪科刑部分：
  (一)按銀行為便利存款人取款而印好任人索取填寫之取款憑條，
    屬私文書之一種，最高法院49年台上字第1409號判例意旨可
    資參照；是核被告所為，均係犯刑法第216 條、第210 條之
    行使偽造私文書罪（附表編號1 至8 共8 次）、刑法第339
    條第1 項之詐欺取財既遂罪（附表編號1 至8 共8 次）。被
    告委由不知情之刻印行老闆偽刻「陳黃麗美」、「陳林秀霞
    」之印章，為間接正犯。被告偽造上開印章為偽造文書之預
    備行為，又被告在如附表編號1 至8 所示屬於私文書性質之
    取款憑條上偽造「陳黃麗美」、「陳林秀霞」署押、印文之
    行為，均屬偽造私文書之部分行為（至被告於同1 張取款憑
    條偽造署押、印文，應屬單一犯意之接續行為），而被告偽
    造私文書後復持以行使，其偽造之低度行為應為行使之高度
    行為所吸收，均不另論罪。被告以一行為同時行使偽造私文
    書並詐欺取財，為一行為同時觸犯數罪名之想像競合犯，應
    依刑法第55條之規定從一重之行使偽造私文書罪處斷。另被
    告所犯上開8 次行使偽造私文書罪間，犯意各別，行為互殊
    ，應予分論併罰。
  (二)又被告有事實欄所載之前案紀錄，前於96年6 月27日保護管
    束期滿視為執行完畢等情，有卷附臺灣高等法院被告前案紀
    錄表可按，其受有期徒刑執行完畢，5 年以內故意再犯本件
    有期徒刑以上之罪，為累犯，應依法加重其刑。爰審酌被告
    前以同一手法多次詐騙銀樓業者，有本院95年度訴緝字第6
    號判決書附卷可憑，其於刑之執行完畢出獄後未幾又以相同
    手法再次行騙，犯案地點遍及南部各地，詐騙所得之金飾珠
    寶價值約1,761,900 元，造成被害人等損失非微，並佯裝自
    己為警察人員以取信銀樓業者，嚴重損害警察名譽，惡性非
    輕，且迄今均未賠償被害人損失，實不宜輕貸，惟念其犯後
    坦承犯行、態度尚佳等一切情狀，分別量處如主文所示之刑
    ，並定應執行刑，以資懲儆。
  (三)如附表編號1 至8 所示之各取款條雖，其中編號8 之取款憑
    條業已扣案，其餘取款憑條雖未扣案，但並無證據證明業已
    滅失，其上「陳黃麗美」、「陳林秀霞」署押、印文各8 枚
    ，扣案被告盜刻之「陳林秀霞」印章各1 枚，均屬偽造之印
    章、印文、署押，不問屬於犯人與否，均應依刑法第219 條
    規定宣告沒收；至被告盜刻之「陳黃麗美」印章1 枚，因並
    未扣案，且據被告供稱業已丟棄（見本院卷第65頁），爰不
    為沒收之諭知，併此敘明。
據上論斷，應依刑事訴訟法第273 條之1 第1 項、第284 條之1
、第299 條第1 項前段，刑法第216 條、第210 條、第339 條第
1 項、第47條第1 項、第55條、第219 條、第51條第5 款，刑法
施行法第1 條之1 ，判決如主文。
本案經檢察官靳隆坤到庭執行職務。
中    華    民    國    98    年    1     月    22    日
                  刑事第二庭    法  官  曾子珍
以上正本證明與原本無異。
如不服本判決應於收受送達後10日內向本院提出上訴書狀，並應
敘述具體理由；如未敘述上訴理由者，應於上訴期間屆滿後20日
內向本院補提理由書（均須按他造當事人之人數附繕本）「切勿
逕送上級法院」。
中    華    民    國    98    年    1     月    22    日
                                書記官  王翌翔
附錄論罪科刑法條：
刑法第210條
偽造、變造私文書，足以生損害於公眾或他人者，處5 年以下有
期徒刑。
刑法第216條
行使第 210 條至第 215 條之文書者，依偽造、變造文書或登載
不實事項或使登載不實事項之規定處斷。
刑法第339條
意圖為自己或第三人不法之所有，以詐術使人將本人或第三人之
物交付者，處5年以下有期徒刑、拘役或科或併科1千元以下罰金
。
以前項方法得財產上不法之利益或使第三人得之者，亦同。
前二項之未遂犯罰之。
附表：
┌─┬────┬────┬───┬─────┬────┬──────┬──────┐
│編│詐騙時間│詐騙地點│被害人│偽造取款憑│偽造之署│詐騙所得    │所犯罪名及宣│
│號│        │        │即銀樓│條之金融行│押、印文│            │告刑        │
│  │        │        │業者  │庫、面額（│        │            │            │
│  │        │        │      │新臺幣）  │        │            │            │
│  │        │        │      │          │        │            │            │
├─┼────┼────┼───┼─────┼────┼──────┼──────┤
│1 │96年6 月│臺南縣永│庚○○│華南商業銀│陳黃麗美│黃金3 條，約│行使偽造私文│
│  │14日12時│康市中華│      │行、      │署押、印│393,000 元。│書罪，累犯，│
│  │19分許  │路479 號│      │393,000 元│文各1枚 │            │處有期徒玖月│
│  │        │巴黎珠寶│      │附卷者為影│        │            │。偽造之「陳│
│  │        │行      │      │本        │        │            │黃麗美」署押│
│  │        │        │      │          │        │            │、印文各壹枚│
│  │        │        │      │          │        │            │，均沒收。  │
├─┼────┼────┼───┼─────┼────┼──────┼──────┤
│2 │96年11月│臺中縣大│乙○○│第一商業銀│陳黃麗美│5 兩金條2 條│行使偽造私文│
│  │12日11時│雅鄉大雅│      │行、      │署押、印│，約31萬元。│書罪，累犯，│
│  │43分許  │路10 號 │      │310,000 元│文各1枚 │            │處有期徒玖月│
│  │        │金品坊珠│      │附卷者為影│        │            │。偽造之「陳│
│  │        │寶銀樓  │      │本        │        │            │黃麗美」署押│
│  │        │        │      │          │        │            │、印文各壹枚│
│  │        │        │      │          │        │            │，均沒收。  │
├─┼────┼────┼───┼─────┼────┼──────┼──────┤
│3 │96年11月│臺中市中│戊○○│華南商業銀│陳黃麗美│5 兩黃金1 塊│行使偽造私文│
│  │12日15時│區○○路│      │行、      │署押、印│，約157,500 │書罪，累犯，│
│  │9 分許  │一段120 │      │157,500 元│文各1枚 │元。        │處有期徒玖月│
│  │        │號      │      │附卷者為影│        │            │。偽造之「陳│
│  │        │金郁成銀│      │本        │        │            │黃麗美」署押│
│  │        │樓      │      │          │        │            │、印文各壹枚│
│  │        │        │      │          │        │            │，均沒收。  │
├─┼────┼────┼───┼─────┼────┼──────┼──────┤
│4 │97年1 月│臺南縣新│辛○○│京城銀行、│陳林秀霞│1.21錢金領夾│行使偽造私文│
│  │25日11時│化鎮中正│      │186,600 元│署押、印│1只 、14.31 │書罪，累犯，│
│  │5 分許  │路547-1 │      │附卷者為影│文各1枚 │錢金項鍊1 條│處有期徒玖月│
│  │        │號      │      │本        │        │、15.2 4錢金│。偽造之「陳│
│  │        │寶晶坊銀│      │          │        │套鍊1 條、  │林秀霞」署押│
│  │        │樓      │      │          │        │1.85錢金套鍊│、印文及印章│
│  │        │        │      │          │        │1 條、1.45錢│各壹枚，均沒│
│  │        │        │      │          │        │金戒指1 只、│收。        │
│  │        │        │      │          │        │1.44錢金戒指│            │
│  │        │        │      │          │        │1只 、1.9 錢│            │
│  │        │        │      │          │        │金戒指1 只、│            │
│  │        │        │      │          │        │5.04錢金手鐲│            │
│  │        │        │      │          │        │1 個、5.08錢│            │
│  │        │        │      │          │        │金手鐲1 個、│            │
│  │        │        │      │          │        │2.17錢金手鍊│            │
│  │        │        │      │          │        │1 條、2.18錢│            │
│  │        │        │      │          │        │金手鍊1 條、│            │
│  │        │        │      │          │        │珊瑚項鍊1 條│            │
│  │        │        │      │          │        │，總值約186,│            │
│  │        │        │      │          │        │600 元。    │            │
├─┼────┼────┼───┼─────┼────┼──────┼──────┤
│5 │97年2 月│高雄市小│李葉智│華南商業銀│陳林秀霞│1 兩重之手環│行使偽造私文│
│  │20日11時│港區康莊│卿    │行、      │署押、印│1對 、1 兩6 │書罪，累犯，│
│  │30分許  │路30號  │      │185,000 元│文各1枚 │錢5 分1 厘重│處有期徒玖月│
│  │        │金盈昌銀│      │附卷者為影│        │之套鍊、3 錢│。偽造之「陳│
│  │        │樓      │      │本        │        │7 分6 厘重之│林秀霞」署押│
│  │        │        │      │          │        │小套鍊、1 錢│、印文及印章│
│  │        │        │      │          │        │8 分5 厘重之│各壹枚，均沒│
│  │        │        │      │          │        │女戒指1 對、│收。        │
│  │        │        │      │          │        │1 兩5 錢5 分│            │
│  │        │        │      │          │        │7 厘重之項鍊│            │
│  │        │        │      │          │        │、2 錢5分9厘│            │
│  │        │        │      │          │        │重之男戒指1 │            │
│  │        │        │      │          │        │只、1 錢3分6│            │
│  │        │        │      │          │        │厘之領帶夾1 │            │
│  │        │        │      │          │        │只，總值約  │            │
│  │        │        │      │          │        │185,000 元。│            │
├─┼────┼────┼───┼─────┼────┼──────┼──────┤
│ 6│97年3 月│臺南市南│己○○│陽信商業銀│陳林秀霞│金飾1 批，總│行使偽造私文│
│  │14日11時│區○○路│      │行、      │署押、印│值約185,000 │書罪，累犯，│
│  │許      │二段27巷│      │190,000 元│文各1枚 │元。        │處有期徒玖月│
│  │        │66號    │      │附卷者為影│        │            │。偽造之「陳│
│  │        │金吉成銀│      │本        │        │            │林秀霞」署押│
│  │        │樓      │      │          │        │            │、印文及印章│
│  │        │        │      │          │        │            │各壹枚，均沒│
│  │        │        │      │          │        │            │收。        │
├─┼────┼────┼───┼─────┼────┼──────┼──────┤
│ 7│97年3 月│屏東縣里│壬○○│陽信商業銀│陳林秀霞│金項鍊1 對、│行使偽造私文│
│  │25日11時│港鄉仁和│      │行、      │署押、印│金戒指3 只、│書罪，累犯，│
│  │許      │路28號  │      │160,000 元│文各1枚 │金手鍊2 條、│處有期徒玖月│
│  │        │崑山銀樓│      │附卷者為影│        │金領帶夾1 只│。偽造之「陳│
│  │        │        │      │本        │        │，總值約16萬│林秀霞」署押│
│  │        │        │      │          │        │元。        │、印文及印章│
│  │        │        │      │          │        │            │各壹枚，均沒│
│  │        │        │      │          │        │            │收。        │
├─┼────┼────┼───┼─────┼────┼──────┼──────┤
│ 8│97年4 月│彰化縣彰│丙○○│華南商業銀│陳林秀霞│11.53 錢金項│行使偽造私文│
│  │9 日11時│化市中正│      │行、      │署押、印│鍊1 條、    │書罪，累犯，│
│  │5 分許  │路一段  │      │184,800 元│文各1枚 │11.39 錢2 尺│處有期徒玖月│
│  │        │513 號  │      │附卷者為正│        │長男用金項鍊│。偽造之「陳│
│  │        │金元良銀│      │本        │        │1 條、5.18錢│林秀霞」署押│
│  │        │樓      │      │          │        │女用金項鍊1 │、印文及印章│
│  │        │        │      │          │        │條、1.15錢女│各壹枚，均沒│
│  │        │        │      │          │        │用金戒指1 只│收。        │
│  │        │        │      │          │        │、2.76 錢 女│            │
│  │        │        │      │          │        │用金戒指1只 │            │
│  │        │        │      │          │        │、3.58錢男用│            │
│  │        │        │      │          │        │金戒指1 只、│            │
│  │        │        │      │          │        │2. 84 錢金手│            │
│  │        │        │      │          │        │鍊1 條、4.88│            │
│  │        │        │      │          │        │錢女用金手鍊│            │
│  │        │        │      │          │        │1 條、5.03  │            │
│  │        │        │      │          │        │錢女用金手鍊│            │
│  │        │        │      │          │        │1條 、1.18錢│            │
│  │        │        │      │          │        │耳環1 對、金│            │
│  │        │        │      │          │        │領帶夾1 只，│            │
│  │        │        │      │          │        │總值約      │            │
│  │        │        │      │          │        │184,800 元。│            │
└─┴────┴────┴───┴─────┴────┴──────┴──────┘


司法院資訊處製作；財團法人民間司法改革基金會備份。
